臺灣彰化地方法院交通事件裁定　　　　100年度交聲字第944號
原處分機關
即移送機關　交通部公路總局臺中區監理所彰化監理站
異　議　人
即受處分人　陳衍鴻
上列受處分人因違反道路交通管理處罰條例案件，對於交通部公
路總局臺中區監理所彰化監理站民國100年5月11日所為之處分（
彰監四字第裁64-DB0000000號裁決書），聲明異議，本院裁定如
下：
    主  文
原處分撤銷。
陳衍鴻不罰。
    理  由
一、原處分意旨略以：異議人即受處分人陳衍鴻（下稱受處分人
    ）所有車牌號碼6430-GS 號自小客車，由駕駛人吳宗瑋懸掛
    號碼492-XR號之車牌，於民國100 年4 月6 日3 時10分許，
    行經桃園縣八德市○○路○○路口時，因「使用他車號牌行
    使公路」違規，為桃園縣政府警察局八德分局警員以桃警局
    交字第DB0000000 號舉發違反道路交通管理事件通知單，當
    場舉發。嗣經原處分機關依道路交通管理處罰條例第12條第
    1 項第5 款及第2 項規定，裁處牌照扣繳（罰緩部分依使用
    牌照稅法、行政罰法第24條第1 、2 項及使用牌照稅法與道
    路交通管理處罰條例涉及裁罰競合作業原則之規定辦理，處
    罰條例罰緩不罰，改依違反牌照稅法規定，移送地方稅務局
    裁處；牌照已逾檢註銷），於法並無不合等語。
二、異議意旨略以：受處分人名下車號6430-GS 號自小客車，於
    民國93年間典當質押在新北市板橋區「宏加當舖」，嗣因無
    力繳款以致流當，該車由當舖取得所有權，而當舖已將該車
    售與他人，導致違規、罰款。而本人已喪失車輛所有權，此
    違規應與本人無關，爰提出本件異議，請求撤銷原處分等語
    。
三、按汽車有牌照借供他人使用或使用他車牌照行駛者，處汽車
    所有人新臺幣 (下同)3,600 元 以上10,800元以下罰緩，並
    禁止其行駛，並吊銷該牌照，道路交通管理處罰條例第12條
    第1 項第5 款、第2 項定有明文。上開規定處罰對象之「汽
    車駕駛人」，係實際之汽車駕駛人，而非汽車名義上登記之
    所有人；又處罰對象之「汽車所有人」，亦應係違規時汽車
    之真正所有權人而言，而非汽車之登記名義人。蓋因車籍資
    料僅係監理機關對於車輛管理之行政登記事項，車籍資料上
    車主名稱登記，雖可據以作為該車所有人之判斷依據，然該
    車籍資料所登記之車主，並非當然即為民法上之真正所有權
    人。實際上仍應依照民法上動產所有權歸屬之相關規定加以
    判斷，如該車已經移轉他人而非所有權人，則不在處罰之列
    。又按道路交通管理處罰條例之處罰，受舉發違反道路交通
    管理事件之受處罰人，認為受舉發之違規行為應歸責他人者
    ，應於舉發違反道路交通管理事件通知單應到案日期前，檢
    附相關證據及應歸責人相關證明文件，向處罰機關告知應歸
    責人，處罰機關應即另行通知應歸責人到案依法處理，道路
    交通管理處罰條例第85條第1 項定有明文，是若車輛所有人
    對該交通違規事實確有不可歸責之事由，即不得對之裁罰，
    合先敘明。
四、經查：以受處分人名義登記之車號6430-GS 號自用小客車，
    於前揭時、地之違規事實，經警舉發後，原處分機關即於10
    0 年5 月11日，依相關罰則規定，以彰監四字第裁第64-DB0
    000000號裁決書裁罰等情，有採證照片4 張、舉發違反道路
    交通管理事件通知單及裁決書各1 紙附卷可稽，固可認定上
    開自用小客車確有使用他車牌照行駛之違規事實。惟查，受
    處分人於93年5 月18日，以其所有之車號6430-GS 號自小客
    車向遠東商業銀行辦理動產擔保設定貸款600,000 元，然受
    處分人於93年12月份起即拒不繳款，並向位於台北縣板橋市
    之宏家當舖典當，因此違反動產交易法，而經本院以94年度
    員簡字第224 號刑事簡易判決判處有期徒刑4 月，得易科罰
    金確定等情，業經本院調取該刑事案件卷宗查閱屬實，並有
    本院94年度員簡字第224 號刑事簡易判決書一份在卷可憑。
    再查：受處分人於93年5 月27日將其所有之車號6430-GS 號
    自小客車典當給宏家當舖，嗣因受處分人未依約繳息而流當
    後，經宏家當舖售出，案外人吳宗瑋以讓渡權利車之方式向
    龔宏裕購買而取得該車，此有案外人吳宗瑋之警詢筆錄，並
    有吳宗瑋與龔宏裕簽訂之汽車權利讓渡書，及宏家當舖之說
    明書在卷可稽，核與受處分人陳述情節相符，堪信為真實。
    受處分人既因流當而喪失6430-GS 號自用小客車之所有權，
    且所有權已移轉他人，足見受處分人對於該車確實已無管理
    支配能力，依上揭法令所示，雖監理機關對於車牌號碼6430
    -GS 號自小客車之車主仍登記為受處分人，然汽車車籍之登
    記事項僅為交通行政管理之手續，究與實體法上動產所有權
    之移轉變更無涉，故原處分機關徒憑原登記資料，就交通違
    規逕予裁處，於法即有未洽。
五、綜上所述，受處分人於舉發時間，既非車牌號碼6430-GS 號
    自小客車之所有權人，依前開說明，自非本件違規行為所應
    裁處之對象，原處分機關未就該車於違規當時之真正所有人
    詳予調查，逕對車籍資料上之登記名義人即受處分人，依道
    路交通管理處罰條例第12條第1 項第5 款、第2 項規定裁處
    牌照扣繳，尚有未洽，本件異議為有理由，自應由本院撤銷
    原處分，另為受處分人不罰之諭知，以資適法。
六、據上論斷，應依道路交通管理處罰條例第87條第2項、道路
    交通事件處理辦法第19條前段，裁定如主文。
中    華    民    國    100     年    10    月  26    日
                  刑事第七庭        法  官   黃玉齡
以上正本證明與原本無異。
如不服本裁定，應於裁定送達後5日內向本院提出抗告狀 (須附
繕本 )。
中    華    民    國    100     年    10    月  26    日
                                    書記官   黃鏽金